【裁判字號】    98,審訴,2244
【裁判日期】    980828
【裁判案由】    確認委任關係不存在
【裁判全文】
臺灣臺北地方法院民事判決            98年度審訴字第2244號
原      告  甲○○
訴訟代理人  孫  寅律師
被      告  恩微特國際股份有限公司
                        之5
法定代理人  乙○○
上列當事人間確認委任關係不存在事件，本院於民國98年8 月18
日言詞辯論終結，判決如下：
    主      文
確認原告與被告間董事及清算人委任關係不存在。
訴訟費用由被告負擔。
    事實及理由
一、按解散之公司除因合併、分割或破產而解散外，應行清算，
    公司法第24條訂有明文。又此一規定於公司經中央主管機關
    撤銷或廢止登記者，準用之，並為同法第26之1 條所明定。
    ；次按股份有限公司應由董事長對外代表公司，惟公司與董
    事間訴訟，除法律另有規定外，則由監察人或股東會所選任
    之人代表公司為訴訟，公司法第208 條第3 項、第213 條定
    有明文，其立法目的乃恐董事長代表公司對董事起訴，難免
    有循私之舉。若公司已解散行清算程序，公司董事雖不得以
    董事身分執行職務，而應由清算人執行清算事務，但公司之
    清算，原則上以董事為清算人，除非公司法或章程另有規定
    或股東會另選清算人時，不在此限（公司法第322 條第1 項
    ）。且清算人於執行清算事務範圍內，除另有規定外，其權
    利義務與董事同（公司法第324 條）。是董事原則上應為清
    算人，且清算人之權利義務與董事同，則董事以清算人身分
    對董事為訴訟，亦難免有循私之舉。依同一法理，仍不宜由
    董事以清算人身分對董事為訴訟。再查清算中，公司股東會
    與監察人依然存續，對董事之訴訟依法仍應由監察人或股東
    會所選任之人代表公司為之，始為適法（參照最高法院94年
    度台上字第230 號判決意旨）。本件被告恩微特國際股份有
    限公司（以下稱恩微特公司）已於民國93年7 月23日經臺北
    市政府廢止其公司登記，此有被告公司變更登記表在卷可稽
    ，而本件係屬公司與董事間之訴訟，參照上開說明，自應以
    被告公司之監察人乙○○代表被告公司為之，合先敘明。
二、原告起訴主張略以：伊於民國82年至87年間受僱於訴外人張
    永新擔任負責人之恩微特公司，惟伊並未入股，亦未同意擔
    任董事，更未參與股東會及董事會，惟於93年間左右竟接獲
    法務部行政執行處通知，以原告係被告恩微特公司之董事為
    由，要求補稅新台幣（下同）280,221 元，經伊調取被告恩
    微特公司之變更登記事項卡，始得悉被告公司在伊不知情之
    狀況下，擅自將伊登記為公司董事。又被告公司於98年7 月
    23日已遭臺北市政府廢止其公司登記，伊因此更被列為清算
    人，為免損及個人之權益，爰依法提起本訴等語。並聲明：
    確認原告與被告恩微特公司間之董事及清算人委任關係不存
    在。
三、被告法定代理人乙○○則略以：被告公司原負責人張永新是
    伊丈夫，但被告公司是張永新在我們結婚前就成立，所以公
    司的經營狀況伊並不清楚，而現在張永新已不知去向等語，
    資為抗辯。並聲明：原告之訴駁回。
四、得心證之理由：
  (一)按確認法律關係之訴，非原告有即受確認判決之法律上利益
    者，不得提起之，民事訴訟法第247 條前段定有明文。而該
    條所謂即受確認判決之法律上利益，係指因法律關係之存否
    不明確，致原告在私法上之地位有受侵害之危險，而此項危
    險得以對於被告之確認判決除去之者而言（最高法院42年臺
    上字第1031號判例參照）。本件原告是否為被告公司之董事
    、清算人，攸關原告對被告是否有身為董事及清算人之權利
    義務關係，原告對此自有請求確認之法律上利益，其提起本
    件確認之訴，於法即無不合。
  (二)次按消極確認之訴，應由被告負立證責任，如被告欲主張原
    告確為董事，應由被告自負立證責任，如被告不能立證或其
    提出之證據不足採用，則原告之訴即應認為有理由，毋庸另
    行立證（參照最高法院19年上字第385 號判例意旨）。本件
    原告前開主張之事實，業據其提出公司變更登記事項卡、臺
    北市政府函、台北行政執行處尚欠金額查詢等件為證，被告
    既未舉證證明原告確為被告公司之董事，揆諸前開說明，堪
    信原告之主張為真實。
五、從而，原告依民事訴訟法第247 條第1 項前段規定，請求確
    認原告與被告間之董事及清算人之委任關係均不存在，為有
    理由，應予准許。
六、據上論結：本件原告之訴為有理由。依民事訴訟法第78條，
    判決如主文。
中    華    民    國    98    年    8     月    28    日
                  民事第六庭法  官  蔡和憲
以上正本係照原本作成。
如對本判決上訴，須於判決送達後20日內向本院提出上訴狀。
中    華    民    國    98    年    8     月    28    日
                            書記官  陳莉庭


司法院資訊處製作；財團法人民間司法改革基金會備份。
